臺灣高等法院刑事判決
109年度上訴字第1625號
上  訴  人  
即  被  告  邱孝昇



上列上訴人因詐欺案件，不服臺灣基隆地方法院108年度易字第4
15號，中華民國109年3月18日第一審判決（起訴案號：臺灣基隆
地方檢察署108年度偵字第4383號、第5040號），提起上訴，本
院判決如下：
    主  文
上訴駁回。
    事實及理由
一、本案經本院審理結果，認第一審以上訴人即被告邱孝昇犯以
    網際網路對公眾散布而犯詐欺取財罪，2罪，各量處有期徒
    刑1年1月、1年2月，定應執行刑為有期徒刑1年6月，未扣案
    之犯罪所得新臺幣（下同）3,600元沒收，於全部或一部不
    能沒收或不宜執行沒收時，追徵其價額，並說明：其餘犯罪
    所得4,400元已發還原判決事實欄一㈠之被害人蕭妤潔，爰依
    刑法第38條之1第5項規定不予宣告沒收；核其認事用法及量
    刑均無不當，應予維持，除證據部分應補充「被告邱孝昇於
    本院審理時之自白」外，其餘均引用第一審判決書記載之事
    實、證據及理由（如附件）。
二、被告上訴意旨略以：被告雖前有多次賣假票犯罪前科，但還
    是希望給被告機會，從輕量刑等語。
三、經查：
  ㈠原審依調查證據之結果，認定被告意圖為自己不法之所有，
    於民國108年5月22日前某時，以網際網路對不特定公眾散布
    販賣IZ*ONE演唱會門票2張之假資訊，使蕭妤潔陷於錯誤而
    交付4,400元，又於同年5月28日晚上8時許前之某時，以網
    際網路對不特定公眾散布販賣李玟演唱會門票2張之假資訊
    ，使張雅華誤信為真而交付3,600元，因而變更檢察官起訴
    法條，對被告論以刑法第339條之4第1項第3款以網際網路對
    公眾散布而犯詐欺財取罪（2罪），業於判決理由中論述綦
    詳；於量刑時復審酌被告前已有多次向他人佯稱欲販售演唱
    會門票而犯詐欺取財罪之前案紀錄，素行不佳，復不思以正
    當途徑獲取財物，為圖不法所得，再度以網際網路對公眾散
    布虛假之販售演唱會門票訊息詐取財物，破壞社會秩序及他
    人財產安全，另衡其智識程度、生活狀況、犯行所造成之損
    害情節、犯後態度等一切情狀，分別量處有期徒刑1年1月、
    1年2月，定應執行刑為有期徒刑1年6月，所為量刑已就刑法
    第57條規定事項詳為審酌，亦稱妥適，既未逾越法定刑度，
    亦無濫用自由裁量之權限。
  ㈡按刑之量定，為求個案裁判之妥當性，法律賦予法院裁量之
    權，量刑輕重，屬為裁判之事實審法院得依職權自由裁量之
    事項，苟其量刑已以行為人之責任為基礎，並審酌刑法第57
    條各款所列情狀，在法定刑度內，酌量科刑，如無偏執一端
    ，致明顯失出失入情形，即不得遽指為違法。本件原審於量
    刑時，已依上揭規定，審酌被告上述情狀，並斟酌被告前已
    有多次向他人佯稱欲販售演唱會門票而犯詐欺取財罪之前科
    素行，及其詐得財物之金額等情而為量刑，經核原審對被告
    所量處之有期徒刑1年1年、1年2月，均僅略高於最低法定刑
    之有期徒刑1年，已屬從輕。原審復酌量被告所犯上開2罪責
    任重複非難之程度、整體刑法目的及相關刑事政策等，定應
    執行有期徒刑1年6月，核其酌定之應執行刑，既未有濫用其
    自由裁量之權限，亦未違反量刑內部性界限，尚無不當或違
    法之情形，被告上訴執前詞指原判決量刑不當，請求本院改
    判較輕之刑，要無理由。
四、綜上所述，本件被告上訴為無理由，應予駁回。
據上論斷，應依刑事訴訟法第368條、第373條，判決如主文。
本案經檢察官張長樹提起公訴，檢察官林黛利到庭執行職務。
中　　華　　民　　國　　109 　年　　7 　　月　　8 　　日
                  刑事第七庭  審判長法　官  孫惠琳 
                                    法　官  連雅婷
                                    法　官  戴嘉清
以上正本證明與原本無異。
如不服本判決，應於收受送達後20日內向本院提出上訴書狀，其
未敘述上訴之理由者並得於提起上訴後20日內向本院補提理由書
（均須按他造當事人之人數附繕本）「切勿逕送上級法院」。
                                    書記官  高建華
中　　華　　民　　國　　109 　年　　7 　　月　　8 　　日
附錄：本案論罪科刑法條全文
中華民國刑法第339條之4
犯第三百三十九條詐欺罪而有下列情形之一者，處一年以上七年
以下有期徒刑，得併科一百萬元以下罰金：
一、冒用政府機關或公務員名義犯之。
二、三人以上共同犯之。
三、以廣播電視、電子通訊、網際網路或其他媒體等傳播工具，
    對公眾散布而犯之。
前項之未遂犯罰之。

────────────────────────────
附件：
臺灣基隆地方法院刑事判決　　　　　　　108年度易字第415號
公　訴　人　臺灣基隆地方檢察署檢察官
被　　　告　邱孝昇　男　30歲（民國00年00月00日生）
                    身分證統一編號：Z000000000號
                    住○○市○○區○○路000號
                    （現另案於法務部○○○○○○○執行中
                    ）
上列被告因詐欺案件，經檢察官提起公訴（108 年度偵字第4383
號、第5040號），被告於準備程序中就被訴事實為有罪之陳述，
經本院合議庭裁定依簡式審判程序審理，並判決如下：
    主  文
邱孝昇以網際網路對公眾散布而犯詐欺取財罪，處有期徒刑壹年
壹月；又以網際網路對公眾散布而犯詐欺取財罪，處有期徒刑壹
年貳月。應執行有期徒刑壹年陸月。
未扣案之犯罪所得新臺幣參仟陸佰元沒收，於全部或一部不能沒
收或不宜執行沒收時，追徵其價額。
    事  實
一、邱孝昇意圖為自己不法之所有，基於詐欺取財之犯意，先後
    為下列行為：
  ㈠於民國108 年5 月22日前某時，於FACEBOOK網站之IZ*ONE《Ta
    iwan》台灣討論站之不公開社團（共2,314 名成員），以暱
    稱「江玹」之帳號佯裝賣家，張貼欲以1 張新臺幣（下同）
    2,200 元之價格販賣IZ*ONE演唱會門票2 張之資訊，經蕭妤
    潔於108 年5 月22日以MESSENGER 通訊軟體與邱孝昇聯繫，
    表示欲以上開價格購買前揭演唱會門票，邱孝昇即向蕭妤潔
    佯稱得以上開價格販賣前揭演唱會門票予蕭妤潔，惟前揭演
    唱會門票乃QR CODE 形態之電子票券云云，致蕭妤潔陷於錯
    誤，於同年月23日下午1 時42分許，至臺北市○○區○○○路00
    號旁與邱孝昇見面，經邱孝昇當場以MESSENGER 通訊軟體傳
    送其預先自網際網路下載之QR CODE 予蕭妤潔後，蕭妤潔即
    將現金4,400 元交付予邱孝昇（業已發還蕭妤潔）。嗣因蕭
    妤潔自同年月24日起即無法聯繫邱孝昇，乃詢問演唱會主辦
    單位是否有發售QR CODE 形態之電子票券，經演唱會主辦單
    位回覆未發售QR CODE 形態之電子票券，蕭妤潔始知受騙。
  ㈡於108年5月28日晚間8時前之某時，於FACEBOOK網站之JUSTL 
    IVE 就是現場之公開社團，以暱稱「王維新」之帳號佯裝賣
    家，張貼欲以1張1,800元之價格販賣李玟演唱會門票2 張之
    資訊，經張雅華於108年5月28日晚間8時許，以MESSENGER通
    訊軟體與邱孝昇聯繫，表示欲以上開價格購買前揭演唱會門
    票，邱孝昇即向張雅華佯稱得以上開價格販賣前揭演唱會門
    票予張雅華，惟前揭演唱會門票乃QR CODE 形態之電子票券
    云云，致張雅華陷於錯誤，於同日晚間9 時50分許，至臺北
    市○○區○○○○○○○○○○○0 號出口附近與邱孝昇見面，經邱孝昇
    當場以MESSENGER 通訊軟體傳送其預先自網際網路下載之QR
     CODE予張雅華後，張雅華即將現金3,600元交付予邱孝昇。
    嗣因張雅華發覺邱孝昇提供之QR CODE 檢查碼與其友人自邱
    孝昇處取得者相同，乃詢問演唱會主辦單位是否有發售QR C
    ODE 形態之電子票券，經演唱會主辦單位回覆未發售QR COD
    E形態之電子票券，張雅華始知受騙。
二、案經蕭妤潔訴由臺北市政府警察局大同分局、張雅華訴由臺
    北市政府警察局南港分局報告臺灣士林地方檢察署檢察官呈
    請臺灣高等檢察署檢察長令轉臺灣基隆地方檢察署檢察官偵
    查起訴。
    理  由
壹、程序方面：
    被告邱孝昇所犯係死刑、無期徒刑、最輕本刑為3 年以上有
    期徒刑以外之罪，且本案非高等法院管轄之第一審案件，其
    於準備程序中就被訴事實為有罪之陳述，經法官告知簡式審
    判程序之旨，並聽取公訴人及被告之意見後，依刑事訴訟法
    第273 條之1 第1 項規定，經本院裁定由受命法官獨任進行
    簡式審判程序。又依刑事訴訟法第273 條之2 、第159 條第
    2 項之規定，簡式審判程序不適用有關傳聞法則證據能力限
    制之相關規定；另本案據以認定被告犯罪之非供述證據，均
    非公務員違背法定程序所取得，依同法第158 條之4 規定反
    面解釋，均有證據能力，併此敘明。
貳、實體方面：
一、上揭事實，業據被告於警詢、偵訊及本院審理時坦承不諱（
    見臺灣士林地方檢察署108 年度偵字第10065 號卷＜下稱偵
    卷一＞第10頁至第13頁，同署108 年度偵字第9494號卷＜下稱
    偵卷二＞第7 頁至第9 頁，臺灣基隆地方檢察署108 年度偵
    字第4383號卷第43頁至第45頁，本院卷第124 頁至第125頁
    、第131 頁），核與證人即告訴人蕭妤潔、張雅華於警詢及
    偵訊時所證情節相符（見偵卷一第22頁至第28頁、第83頁，
    偵卷二第18頁至第20頁、第52頁至第53頁），且有贓物認領
    保管單、臺北市政府警察局大同分局扣押筆錄暨扣押物品目
    錄表、指認犯罪嫌疑人紀錄表各1 份、被告向蕭妤潔詐得之
    現金照片1 張、108 年5 月23日監視器畫面截圖10張、IZ *
    ONE《Taiwan》台灣討論站社團之截圖2 張、被告與蕭妤潔之M
    ESSENGER 對話截圖10張、QR CODE 連結頁面之照片2 張、
    蕭妤潔詢問演唱會主辦單位之對話截圖1 張、JUSTLIVE就是
    現場社團之截圖2 張、被告與張雅華之MESSENGER 對話截圖
    4 張等附卷可稽（見偵卷一第33頁至第38頁、第40頁至第53
    頁，偵卷二第21頁、第24頁至第26頁），足以佐證被告前開
    出於任意性之自白與事實相符。本案事證明確，被告犯行均
    堪認定，應予依法論科。
二、論罪科刑：
  ㈠按刑法第339 條之4 第1 項第3 款規定之加重詐欺罪，係因
    以廣播電視、電子通訊、網際網路或其他媒體等傳播工具，
    對公眾散布而犯之，將導致不特定人或多數人於閱聽見聞後
    ，有受詐騙之虞，可能造成之侵害社會程度及影響層面均較
    鉅，爰增訂上開加重處罰之詐欺類型犯罪。故倘行為人有以
    上開傳播工具，對於不特定人或多數人散布不實訊息，以招
    徠民眾，進而遂行詐欺行為，即已具備上開加重詐欺罪之構
    成要件。至於行為人實際上係對聞訊而來之不特定單一民眾
    ，抑或多數民眾遂行詐術，分別為單一法益，或多數法益侵
    害，乃罪數之問題，尚與其所為是否該當刑法第339 條之4
    第1 項第3 款罪名之構成要件無涉（最高法院106 年度台上
    字第358 號判決意旨參照）。查被告所為，均係在特定或不
    特定多數人均得自由上網閱覽之FACEBOOK網頁上，刊登不實
    之販售訊息，以此方式對公眾散布而遂行詐欺取財犯行，自
    該當於刑法第339 條之4 第1 項第3 款之構成要件。故核被
    告如事實欄一㈠、㈡所為，均係犯刑法第339 條之4 第1 項第
    3 款之以網際網路對公眾散布而犯詐欺取財罪。公訴意旨認
    被告所為均係犯刑法第339 條第1 項之詐欺取財罪嫌，尚有
    未恰，惟基本犯罪事實同一，爰依刑事訴訟法第95條第1項
    第1 款、第300 條之規定，當庭告知被告應變更之罪名後（
    見本院卷第123 頁、第128 頁），變更起訴法條。
  ㈡被告所犯上開2 罪，犯意各別，行為互殊，應予分論併罰。
  ㈢爰審酌被告為本案犯行前，已有多次向他人佯稱欲販售演唱
    會門票而犯詐欺取財罪之前案紀錄（於本案未構成累犯），
    此有臺灣高等法院被告前案紀錄表、本院107 年度訴字第74
    6 號、108 年度金訴字第11號、108 年度訴字第197 號判決
    書各1 份附卷可參（見本院卷第7 頁至第25頁、第29頁至第
    57頁），素行不佳；復不思以正當途徑獲取財物，為圖不法
    所得，再度以網際網路對公眾散布虛假之販售演唱會門票訊
    息，並以此方式詐取財物，破壞社會秩序及他人財產安全，
    實屬可議；另衡其智識程度、生活狀況、犯行所造成之損害
    情節、犯後態度等一切情狀，分別量處如主文所示之刑，並
    定其應執行刑如主文所示，以資懲儆。
四、沒收：被告如事實欄一㈡所示之詐欺犯行，詐得之現金3,600
     元未經扣案，惟屬被告該次犯罪之所得。因依卷附證據，
    無從認定上開現金已由被告支付予他人而有不能沒收之情形
    ，或已與被告本身固有之金錢混合而有不能識別或識別需費
    過鉅之不宜沒收情形，且該犯罪所得未實際合法發還張雅華
    ，亦無刑法第38條之2 第2 項所列情形，爰依刑法第38條之
    1 第1項前段及第3 項規定宣告沒收，並諭知於全部或一部
    不能沒收或不宜執行沒收時，追徵其價額。至被告如事實欄
    一㈠所示之詐欺犯行，詐得之現金4,400 元已發還蕭妤潔，
    此有上開贓物認領保管單、本院公務電話紀錄各1 紙在卷可
    佐（見偵卷一第33頁，本院卷第75頁），因該次犯罪所得已
    實際合法發還被害人，爰依刑法第38條之1 第5 項規定不予
    宣告沒收，附此敘明。
據上論斷，應依刑事訴訟法第273 條之1 第1 項、第299 條第1
項前段、第300 條，刑法第339 條之4 第1 項第3 款、第51條第
5 款、第38條之1 第1 項前段、第3 項，刑法施行法第1 條之1
第1 項，判決如主文。
本案經檢察官張長樹提起公訴，檢察官李彥霖到庭執行職務。
中　　華　　民　　國　 109　　年　　3 　　月　　18　　日
                  刑事第五庭　法  官  謝昀芳
以上正本證明與原本無異。
如不服本判決，應於收受判決後20日內向本院提出上訴書狀，並
應敘述具體理由。其未敘述上訴理由者，應於上訴期間屆滿後20
日內向本院補提理由書（均須按他造當事人之人數附繕本）。「
切勿逕送上級法院」。
中　　華　　民　　國　 109　　年　　3 　　月　　18　　日
                              書記官　王靜敏